
# Vector

## Notes {-}
在這一章節與下一章節**data.frame**，你會學到**vector**、**factor**、**matrix**、**list**與**data.frame**這些「資料型態」
* **vector**就它當是google或Excel試算表的一欄，就是一個變項或稱變數（variable）。
* **data.frame**要特別費心去看，因為通常我們看到的一個google sheet或一個EXCEL sheet就相當一個**data.frame**，其相當於是「**list** of **vector**」的組成。
* **factor**和**matrix**就先自己看看，還沒碰到統計或者大量的數值資料時，暫時不會用到這兩種變數型態。**matrix**比較常在網絡資料或者文字資料等需要操作大型矩陣的時候會用。

有些資料型態非常雷同（例如**matrix**或**data.frame**都是將資料儲存為欄列型態的二維資料），但學習過程你要特別注意，不同的資料型態之間有什麼差異？
* **matrix**和**data.frame**有什麼差？
* **factor**和**vector**有什麼差？
* **data.frame**和**list**有什麼差？

每一個資料型態有什麼操作
* 建立（creating）：怎麼新建一個這個資料型態？
* 選取（selecting columns）：我可不可以只要這幾項？
* 合併（merging or concatenating）：兩個這種資料型態可不可以疊在一起？
* 刪除（deleting, truncating）：怎麼把某一個或某幾個刪掉（要先選）？
* 轉換（type converting）：可不可以轉成另一種型態？


在這邊我們使用[各縣市平均每月薪資所得](https://www.ptt.cc/bbs/Gossiping/M.1535459575.A.54D.html)以及[各縣市人口數](https://zh.wikipedia.org/wiki/%E8%87%BA%E7%81%A3%E8%A1%8C%E6%94%BF%E5%8D%80%E4%BA%BA%E5%8F%A3%E5%88%97%E8%A1%A8)兩筆範例資料來做練習。


## Vector的基本操作
### 建立Vector

在程式碼中，只要是文字必用成對的雙引號或單引號包含其中，以區隔「變數」和「數字」。例如如果看到沒有雙引號的「英文字母」必定是變數名稱，或函式名稱。如果看到有雙引號的數字，那也是文字。

```{r}
income <- c(70100, 51300, 51100, 48400, 47600, 43000)
county <- c("台北", "新北", "桃園", "高雄", "台中", "台南")
population <- c(2.6, 3.9, 2.2, 2.7, 2.8, 1.8)
area <- c(271.8, 2052.5, 1221, 2951.9, 2214.9, 2191.7)
```


* 用`seq()`建立一個連續而規律的vector。例如`seq(11, 99, 11)`的意思是，從11到99，每隔11取一個。
* 用`a:b`建立一個從a到b的連續整數。例如1:10會產生從1到10的十個數字。

```{r}
a <- seq(11, 99, 11)
a
b <- 11:20
b
```


* 產生一群符合某種分配的數列。例如`runif()`是指uniform分配，`rnorm()`是指常態分配；`rnorm(1000, 1, 10)`指的是產生1000個從1~10之間的數。
```{r}
x <- runif(1000, 1, 10) # uniform dist, n=1000
plot(density(x))
x <- rnorm(1000, 1, 10) # uniform dist, n=1000
plot(density(x))
x <- rnorm(10000000, 1, 10) # normal dist, n=1000
plot(density(x))
```



### 查看vector的內容

預覽、印出vector的內容。在R裡面不用特別用`print()`來印出一個變數的內容。他像是matlab一樣，只要直接打出該變數的名稱，就代表要把其內容列印出來。

```{r}
county
income
head(county)
tail(county)
length(county)
```

**用View()檢視資料**。你可以用`View(county)`將`county`的內容呈現在RStudio的預覽視窗上，是RStudio的使用者很常用的作法。

### 取出vector部分內容: Slicing
在操作資料時，我們經常會要取出前幾筆資料或者後幾筆資料出來觀察，或者去頭去尾僅留下中間值來觀察。我們可以把這動作稱為slicing。如果要第一個到第三個，那就只要直接用`c(1, 2, 3)`或`1:3`直接指定要哪幾個就好。但如果要的是倒數三個，那就要知道，這個vector到底有多長，才知道倒數是從哪一個到哪一個。可以用`length(YOUR_VECTOR))`來計算這個vector到底有多長。

```{r}
county
county[c(5, 3, 1)] # how about country[c(1, 3, 5)]
county[3:6] # is it equal to country[c(3, 4, 5, 6)]
a <- 11:19
a[3:length(a)]
a[length(a):3]
```



### 刪除vector中的元素：Deleting
和前面取出某些單元的方式類似，只要明示要取哪幾個，然後加上一個負號在前面（比方說`-c(1, 2, 3)`），就可以把這幾個刪除。但要注意的是，若要把原本的vector拿去幾個元素，必須要assign回原本的vector將其覆蓋掉，不然不會發生改變。以下這些程式碼都不會更動到原本的vector `b` 。


```{r}
b <- 11:20
b[-(3:5)]
b[-c(1, 3, 5)]
b
```

**有更動原本vector b的做法**：若要更動原本vector `b`的內容，必須要assign以覆蓋原本的`b`。
```{r}
b <- b[-(3:5)]
b

a <- seq(11, 99, 11)
a <- a[-c(1, 3, 5)]
a

```

### 添加合併vectors：concatinating, binding, merging, appending

如果我有兩個vectors分別為`a`和`b`想把它合併，那就在外面加個`c()`把它合併就好，例如`c(a, b)`。`c()`不是一個變數`c`，他是一個vector的建構函式，可以初始化一個vector。通常這種合併資料經常出現在資料操作中，例如我有一個vector叫做`population`，我想要某幾個段落的資料，我就可以寫成`population[c(1:21, 23:28, 45:57)]`。我一共合併了三段資料，其中`1:21`和`23:28`和`45:57`是三個vectors，我用函數`c()`合併了他們。

```{r}
a <- 1:10
a <- c(a, 11)
a
b
a <- c(a, b)
a
a <- c(a, a, b)
a
```

## Vector的運算

### 數值運算：Arithmetic operations

```{r}
a <- 11:19
a + 3
a / 2

a %% 2
a %/% 2
a %% 2== 0
a %% 2 != 0
a[a%% 2 == 0]
a[a%%2 != 0]
a <- a %% 2 	# modular arithmetic, get the reminder
a <- a %/% 2 	# Quotient

```




### 邏輯運算：Logic comparisons
```{r}
a %% 2 == 0 	# deteting odd/even number
a %% 2 != 0
a[a%%2==0]
a > b
income > mean(income)

TRUE == T 		# == equal to,
TRUE != F    	# != Not equal to

any(a>11) # is there any element larger than 1
all(a>11) # are all elements larger than 1

```


### 用邏輯運算來篩選資料：Subsetting by logic comparisons
有兩種方法可以篩選資料，其中一種是告訴vector說，符合條件的是哪幾個，另一種方法是給一個和該vector等長的`TRUE/FALSE`vector，只要是`TRUE`的便留下來，如果是`FALSE`就捨去。

**第一種方法**：`which()`會把vector a中符合條件的那幾個的index給傳回來。
```{r using index to filter}
a <- seq(11, 55, 11)
a[which(a%%2==1)]
which(a%%2==1)
```

**第二種方法**：透過邏輯比較後，會產生一個跟vector a相同長度的`TRUE/FALSE` vector。
```{r filtering by T/F}
a[c(T, F, T, F, T)]
a[a%%2==1]
a%%2                
a%%2==1
a <- c("你好","你好棒棒","你好棒","你真的好棒")
a[nchar(a)>3]
```



### 排序：Sorting and ordering

* `sort(x)`的結果必須用`<-`覆蓋原本的`x`，此時的`x`才算被排序的結果。
* `order(x)`函式會傳回`x`數值由小到大的**索引**。這個例子的結果是`5, 4, 3, 6, 1, 2`，也就是`5`位置的那個數最小、`4`那個位置的數次小、接下來`3, 6, 1, 2`。
* `x[order(x)]`把`order(x)`結果（也就是`c(5, 4, 3, 6, 1, 2)`）傳給原本的`x`便會使得原本的`x`重新排序。通常`order()`的用途是，我們可以將兩個等長的variables例如var1和var2，依據var2來重新排序var1，例如var1[order(var2)]。

```{r Sorting and ordering}
x <- c(33, 55, 22, 13, 4, 24)
sort(x)
x <- sort(x) # assign to replace original x
order(x) 
x[order(x)]
```


### 內建的數學函式
```{r Built-in math functions}
a <- 11:19
min(a); max(a); mean(a); median(a); sd(a)
log2(a)
log1p(a)
?log1p
```


## 資料型態：Data types
### 檢查資料型態：Checking data type

```{r Checking data type}
mode(county)				# character
mode(income)					# numeric
mode(income > mean(income))	# logical

testing <- c("26.142", "12.008", "7.032", "13.646", "4.589")
mode(testing)				# character

```


### 轉換資料型態：Converting data type

* numeric vector可以用`as.character(x)`轉成`charcter`；logical vector可以用`as.numeric(x)`轉為`numeric`。概念上可以說是`character > numeric > logical`。
* 如果硬是在logical vector後附加一個numeric element的話，那就會整個vector被轉為numeric vector；相仿地，如果numeric vector後附加一個character element的話那整個vector就會被轉為character vector。
* 可以用`sum()`函式來計算logical vector有幾個`TRUE`值。例如`sum(a%%2==1)`就是計算`a`中有幾個奇數。`TRUE`可視為`1`、`FALSE`可視為`0`，所以加總起來就是`TRUE`有幾個。

```{r Converting data type}
income.c <- as.character(income)
population.c <- as.numeric(population)

a <- seq(11, 99, 11)
a <- c(a, "100")

a <- seq(11, 99, 11)
sum(a%%2==1)

```