# (PART) Part I R語言基礎 {-}

# R語言基礎速遊

## RStudio 基本操作

### 執行R Markdown

* **執行程式碼**`Cmd+Enter`(`Ctrl+Enter` in Window) 執行某一「道」程式碼描述。
* **執行程式碼**`Cmd(Ctrl)+Shift+Enter` 執行某一個R markdown程式碼區塊中所有程式碼
* **新增程式碼區塊**：`Cmd(Ctrl)+Option(Alt)+i`產生一個新的R Markdown程式碼區塊。
* **註解**：用滑鼠選擇你所要註解或取消註解的程式碼，然後按`Cmd(Ctrl)+Shift+c` 一次做多行程式碼註解／取消註解。.

```{r assignment}
a <- c(1, 2, 3, 4, 5)
b <- 4
a*b
```

### 安裝第三方套件

套件的使用分為**安裝**和**載入**兩個動作。通常安裝好R的時候就已經安裝好基本`base`套件。當執行R時便會將base套件**預載**入程式的執行環境中。非常多的R使用者會編寫第三方套件，並且將這些套件開放給群眾使用。通常這些套件已經被上載到**R cran**提供下載。而**R cran**上的套件我們可以使用`install.packages("package_name")`來自動安裝到我們的電腦中。例如`install.packages("tidyverse")`。

```{exercise name="Installing packages"}
安裝以下套件：`tidyverse`, `caret`, `jiebaR`, `stm`, `sf`
```

### 載入第三方套件

這些第三方套件被安裝好後，還需要被**加載**到程式的執行環境中才可以使用。因此要用`library(package_name)`將其載入。

```{r}
library(jsonlite)
library(httr)
```

```{exercise name="Loading packages"}
用`library(package_name)`載入已經安裝好的`jsonlite`與`httr`
```

```{exercise name="loading packages"}
你可以用下面的程式碼一次載入多個套件。概念是，把你要安裝的套件名稱存成一個vector，然後偵測看看該套件是否已經安裝過了。如果有任何套件沒安裝過，就把那些套件給安裝了。
```

```{r eval=FALSE, include=FALSE}
pkgs <- c("tidyverse", "jiebaR", "data.table", "text2vec", "fmsb","tidyr")
pkgs <- pkgs[!(pkgs %in% installed.packages()[,"Package"])] 
if(length(pkgs)) install.packages(pkgs)
```


### 註解

下列程式碼中開頭有`#`符號者為註解，程式在執行時會自動忽略前面有`#`符號的程式碼。

```{r}
# a <- c(1, 2, 3, 4, 5)
# b <- 4
# a*b
```




## 用R載入資料

你這時候可能還沒用過R，先不要管以下每一行程式是什麼意思，就先使用看看、玩玩看。先看看RStudio怎麼執行R的程式，先看看R的資料長什麼樣子。

### 範例一：載入Dcard資料

先不要去管以下程式碼`fromJSON(content(GET(url), "text"))`是什麼意思，先著重在語言的形式。通常一個函式會寫為`func_name()`，所以上述其實是三個函式由內而外一層套一層，從最內層開始往外做。這其實很符合一般文字或數學邏輯，因為如果你有一個數學式`(1 + (3-3)/2)/8`，也是會從最裡面那層做出來。

```{r}
url <- "https://www.dcard.tw/_api/forums/relationship/posts?popular=true"
res <- fromJSON(content(GET(url), "text"))
dplyr::glimpse(res)
head(res)
# View(res)

```



### 範例二：讀取台北市竊盜案件發生地區與時間

**方法一：直接讀取線上資料**。這個方法會直接讀取一個URL(例如程式碼中`url`所指到的網址)，該URL指向台北市開放資料集所釋出的台北市竊盜案件發生時間與地點的開放資料。

可以用`head(df)`的程式碼來觀察看看他前六行的資料有哪些。
```{r eval=FALSE, include=FALSE}
url <- "http://data.taipei/opendata/datalist/datasetMeta/download?id=68785231-d6c5-47a1-b001-77eec70bec02&rid=34a4a431-f04d-474a-8e72-8d3f586db3df"
df <- read.csv(url, fileEncoding = "big5")
head(df)
```

**方法二：讀取已下載的資料檔案**。有時候所拿到的資料是已經下載好的靜態資料檔案，可以用程式直接開啟本機端（Local）的檔案。第一行程式碼是把`url`所指向的檔案給抓回來並儲存到本機端的`data`資料夾中，並命名為`tptheft.csv`。第二行程式碼則是直接讀取該資料夾中的該檔案。

我在這邊用一個`dplyr`這個套件中的`glimpse()`函式來看看該筆資料的結構。可以看得出來有哪些變數，每個變數的前幾個範例值，以及變數的型態。

```{r eval=FALSE, include=FALSE}
GET(url, write_disk("data/tptheft.csv", overwrite = TRUE))
df <- read.csv("data/tptheft.csv", fileEncoding = "big5")
dplyr::glimpse(df)
```


### 範例三：用API載入內政部資料

```{r getting MOI open data}
url <- "https://www.ris.gov.tw/rs-opendata/api/v1/datastore/ODRP024/107?page=1"
tryCatch({
  first_page <- fromJSON(content(GET(url), "text"))
  head(first_page$responseData)
  },
  error = function(msg){
    message("Original error message:")
    message(paste0(msg,"\n"))
    return(NA)
  }
)

```




### 範例四：獲取104資料

```{r getting 104 data, eval=FALSE, include=FALSE}
url <- "https://www.104.com.tw/jobs/search/list?ro=0&kwop=7&keyword=%E7%88%AC%E8%9F%B2&order=1&asc=0&page=3&mode=s&jobsource=2018indexpoc"

res <- fromJSON(content(GET(url), "text"))
df <- res$data$list
head(df)
```




### 範例五：獲取ubike資料

- https://taipeicity.github.io/traffic_realtime/
```{r}
url <- "https://tcgbusfs.blob.core.windows.net/blobyoubike/YouBikeTP.json"
ubike.list <- fromJSON(content(GET(url),"text", encoding = "utf-8"))
ubike.v <- unlist(ubike.list$retVal)
ubike.m <- matrix(ubike.v, byrow = T, ncol = 14)
ubike.df <- as.data.frame(ubike.m)
names(ubike.df) <- names(ubike.list$retVal$`0001`)
head(ubike.df)
```

## 儲存現有變數

R可以暫時把現在有的變數儲存成暫存檔。可以用`save()`或`load()`，或者用`saveRDS()`與`readRDS()`。也可以用`readr`套件的`write_rds()`與`read_rds()`。

用以下的指令可以一次把所有環境中的變項全部儲存成一個檔案。`ls()`可以列出目前執行環境下所有的變項，在`save()`時必須要用`file=`參數來指定所要儲存成的目標檔案。檔案名稱由於是一個字串，所以必須要用雙引號。


```{r save to rda}
save(list=ls(), file = "output/hateGirl.rda")
```

## 查詢函式的定義

使用R的時候會經常遇到沒看過的函式，或者根本忘記某個函式要怎麼用。像我這種記憶力不好的，兩個月沒寫R，稍微特殊一點的函式名稱我就忘記了。忘記用法還好，還經常整個函式的名稱都忘記了。這時候你就可以用`help()`的指令查詢函式的用法和套件的內容。例如以下是查詢`summary()`這個函式的用法，你也可以用縮寫的方式來寫，就函式名稱前面打個問號就好。

```{r help}
help(summary)
?summary
```
