# 讀取CSV：以台北市竊盜案分佈為例

- [x] copy from google docs
- [ ] copy google docs to paper to retrieve figs
- [ ] save figs to folder
- [ ] link to figs
- [ ] check concsistency between rmd and google docs

除了延續前節篩取資料列和選取變項欄外，本節的重點在於利用`count()`或`tapply()`等函式進行計數。一般來說，觀察得到的資料是觀察紀錄（例如在路口蹲點計算車流或者經過的行人類型）。但能夠被計算或比較的是觀察紀錄後的計量，也就是具目的性地抽取數個變項，然後看看各個變項組合有多少筆適才的觀察紀錄。最後，為了一般讀者閱讀，會經常把其中兩個變項抽出來，然後把一個變項當成欄，一個變項當成列，然後交叉呈現兩個變項下的資料計數。

## 分析步驟
### 步驟一：摘要與提要

讀取CSV檔 

```{r}
library(tidyverse)
options(stringsAsFactors = FALSE)
```

### 步驟二：載入台北市竊盜案資料

`df <- read.csv(url, fileEncoding = "big5")`這行的意思是把url用`read.csv()`這個函式讀取。讀取的同時，由於一般EXCEL的中文編碼為BIG5，所以該文件八成是該台北市政單位還用EXCEL在編資料，所以要跟程式碼講說，這個網址所指到的檔案編碼為BIG5。請自行嘗試看看如果沒有加入`fileEncoding`會有什麼錯誤訊息。

```{r}
url <- "https://data.taipei/api/getDatasetInfo/downloadResource?id=68785231-d6c5-47a1-b001-77eec70bec02&rid=34a4a431-f04d-474a-8e72-8d3f586db3df"
df <- read.csv(url, fileEncoding = "big5")
```

部分電腦可能為無法直接讀取，此時可以先自行把檔案下載下來後再讀取，唯獨記得要把該資料檔拖至本專案的資料夾內。例如以下面的例子來說，我把`tptheft.csv`拖至現在專案中的`data`資料夾，因此以下路徑正確而可以讀取。從不同的瀏覽器下載下來可能會產生不一樣的csv檔，如果無法開啟可以多嘗試不同的瀏覽器看看。

```{r}
df <- read.csv("data/tptheft.csv", fileEncoding = "big5")
```

**注意**：可用`View()`概略瀏覽該data.frame的變項值與變項。


### 步驟三：產生新的變項

`發生時段`我打算取出前面的數字來代表時間就好，`發生地點`我打算只取出行政區名，其他地址不要。邏輯上，我要把那串字取出第x個字到第y個字，所以要用`substr()`這個函式，或者未來會教到的`stringr::str_sub()`函式。請用`?substr`查詢其用法和意義「getting sub string since x to y」。

```{r}
df$time <- substr(df$發生時段, 1, 2)
df$region <- substr(df$發生.現.地點, 4, 5)
```

另外我有發現前面幾年的資料特別少，所以我想要取出現在是幾年。我用`str()`觀察`df`後發現「發生日期」為一個整數，那代表我可以對其做加減乘除做運算。該變項的數值最多有7位，部分為6位，因為資料是從99年跨至100至104年。我若要取出這是幾年的資料，經觀察後我打算將該整數除以10000取商，剛好可以獲得年份的資料。除法取商的語法為`%/%``。

```{r}
df$year <- df$發生.現.日期 %/% 10000
```

### 步驟四：整理、清理資料

該資料可發現，有幾年的資料在特別早之前，似乎直到104年才逐漸穩定，但不太確定。所以我首先要刪除那些資料太少的年份。所以我打算用`table()`這個函式看看究竟每個年份出現幾次。

```{r}
table(df$time)
table(df$region)
table(df$year)
```

從上述彙整資料看來，資料把不是台北市的區域都給算進來了，所以要篩選台北市的區域，經過篩選後剩下2608筆資料。因為這些需要的資料都是文字型態的資料，且有數個，所以我們可以使用`%in%`這個運算符號，他指的是該變項的值是不是後面這個vector中的其中一個值。

```{r}
df <- df[df$region %in% c("中山", "中正", "信義", "內湖",
                          "北投", "南港", "大同", "大安", 
                          "士林", "松山", "萬華", "南港"), ]
```


上述案例只能根據一個資料維度或根據一個變項來做計數彙整。然而，我們希望知道，不同的時間和不同的地點，是否竊盜比例會有所不同，此時我們需要同時考慮兩個變項。

```{r}
res <- table(df$region, df$time)
```

### 步驟五：視覺化
`mosaicplot()`非常擅長視覺化兩個離散變項，並透過自動化百分比的設置，可以讓資料探索者得知，哪些變項的大小分佈跟其他不同。
```{r}
mosaicplot(res)
mosaicplot(res, main="mosaic plot")
```

但是，類似上述繪圖無法顯示中文要怎麼辦？未來R的繪圖尤其是Mac會經常遇到無法顯示中文的問題，Windows未來在用ggplot2套件進行繪圖時也會遇到相同的問題。因此，我們需要告訴電腦要用什麼字體。例如Mac上可以用以下兩種字體。

```{r}
par(family=('Heiti TC Light'))
# par(family=('STKaiti'))
mosaicplot(res, main="mosaic plot")
```

用自訂顏色來觀察會更清楚，一共有十二個區，就給予十二種顏色。
```{r}
colors <- c('#D0104C', '#DB4D6D', '#E83015',  '#F75C2F',
            '#E79460', '#E98B2A', '#9B6E23', '#F7C242',
            '#BEC23F', '#90B44B', '#66BAB7', '#1E88A8')
par(family=('STKaiti'))
mosaicplot(res, color=colors, border=0, off = 3,
		   main="Theft rate of Taipei city (region by hour)")
```

## 綜合：資料彙整（Data Summerazation）
在R中可以依照某個類別變數來計算次數、平均的函式有很多個。

### 方法一：`tapply()`
`tapply()`是原始base套件中的函式，其家族還有`sapply()`、`lapply()`、`apply()`等函式。但在快速的資料探索性分析中，反而會比較常用`table()`，而善於操作變項的統計書籍則常用`aggreage()`，後期開發的dplyr套件則有`count()`。在未來的練習中，最常用的是`count()`。

### 方法二：`table()`

以下為`table()`的用法，他也可以用於單一變項的計數，且他產生的結果並非一個data.frame而是一個資料型態稱為「table」，查詢看看`?table`以獲得更詳盡的說明。

```{r}
res <- table(df$time, df$region)
class(res)
```

### 方法三：`count()`

以下為`count()`的用法。注意，將df根據time與region兩個類別變項計數後，會多一個n的變項，指出某個時間、某個區域有多少起竊盜案件。這樣的型態是統計學最常看見的型態，也就是variable-based的型態。但如果我們希望它變成一個「二維」的表格，亦即欄和列分別代表兩個不同的變項，那就需要用tidyr的函式`spread()`將你所要展開到欄的那個變項，和計數後的數字n作為參數，展開為一個二維的表格如下（你也可以選擇展開time）。
關於`tidyr::spread()`這樣的表示法，在::前為套件名稱，當程式尚未用`library(tidyr)`載入該套件，或者你只打算用`spread()`這麼一次，可以用這種表示法，指出這個`spread()`為`tidyr`這個套件中的函式。據此，R會自動載入該套件並執行該函式。

```{r}
res5 <- count(df, time, region)
?count
head(res5)
res6 <- tidyr::spread(res5, region, n, fill = 0)
res6
```

### 練習
用`tapply()`、`table()`和`count()`與`spread()`後所跑出來的表格看似都是欄和列分別有兩個變項，請用`class()`測試看看，用不同的方法所產生的資料型態有何差異。
